臺灣高等法院刑事判決　　　　　　　　　　　　　八十九年度上訴字第三三三０號
　　上　訴　人　張 富 庠
　　即　被　告 (即己○○)
　　選任辯護人　簡 炎 申
　　　　　　　　陳 佳 瑤
　　　　　　　　姜 禮 增
右上訴人因偽造文書等案件，不服臺灣臺北地方法院八十七年度訴字第一四九四號，
中華民國八十九年八月三十日第一審判決（起訴案號：臺灣臺北地方法院檢察署八十
七年度偵字第一六一一四號），提起上訴，本院判決如左：
    主      文
原判決撤銷。
張富庠無罪。
    理      由
一、公訴意旨以：被告張富庠（原姓名己○○）係臺北市政府警察局中山分局員警，
    民國八十六年八月間，時任職該分局建國派出所主管，同年月十九日十一時三十
    分許，該派出所員警曹立民、黃慶財據報至臺北市○○街十一巷三號六樓查緝可
    疑人物，遭二名歹徒（事後查知係白曉燕遭擄人勒贖案當時在逃之兇嫌林春生、
    高天民）躲於屋內持槍射擊，曹立民、黃慶財一面以無線電向派出所通報遭槍擊
    ，一面見歹徒自屋後陽台逃逸，旋予追捕，追至臺北市○○○路○段七十五巷及
    民族東路四一巷口時，曹立民、黃慶財與到場支援之同事鄒德瑞、庚○○與二
    歹徒正面槍戰，同日上午十一時四十分許，曹立民、黃慶財均中彈倒於前開二巷
    口之服飾店前，歹徒一人（高天民）沿民族東路四一巷往五常街方向奔跑，並
    於五常街口附近搶民眾之機車逃逸，另一名歹徒（林春生）於中彈後負傷逃至龍
    江路三一八巷三十三號麵粉店內，再沿該店後之防火巷竄至龍江路三二八巷三十
    二號之尚賓髮廊，自該店右轉至五常街五十三巷時，為到場支援之臺北市政府警
    察局警備隊員警戊○○、蔡三泰及圓山派出所員警陳信佑、張明煥等人發覺，即
    對空鳴槍後加以追捕，於龍江路三一八巷三十三號附近搜尋歹徒之警備隊員警林
    建澤、林明輝及建國派出所員警汪聖傳、鄒德瑞聞槍響，亦往五常街五十三巷包
    抄，於龍江路三一八巷、五常街五十三巷口遇歹徒，二路追趕之員警，均與歹徒
    發生槍戰，歹徒因見員警追捕甚急，遂轉入龍江路三一八巷十一號後之防火巷，
    不料該處係死巷無處可逃，歹徒即於巷內與巷口圍捕之警員戊○○、蔡三泰、陳
    信佑、林明輝、林建澤、汪聖傳等人互相射擊，終於同日上午約十一時五十五分
    許，歹徒因身負重傷及見逃生無望而舉槍自戕身亡。被告張富庠明知其係於曹立
    民、黃慶財中槍倒地後始至臺北市○○○路○段七十五巷及民族東路四一巷口
    渠二人倒地之現場，嗣後追捕在逃之歹徒林春生時，其雖於龍江路三一八巷三十
    三號之麵粉店前有所停留，惟並未隨員警林明輝、林建澤、汪聖傳等人追捕歹徒
    至龍江路三一八巷之防火巷與歹徒槍戰，且其係同日十二時零四分始至該現場，
    竟於得知死亡之歹徒係專案要犯林春生後，為圖爭功，虛擬其於前開防火巷口有
    參與槍戰，並擊發子彈三發之不實事項，登載於職務上所制作八十六年八月十九
    日之槍戰報告，並據此於同日填寫不實之耗用彈藥報告表，向臺北市政府警察局
    報告其損耗警用九子彈三發，以申請補發，足以生損害於警政機關對槍戰敘獎
    之公平性及警用槍彈管理之正確性，並為掩飾犯行，將其原先並未損耗之三發警
    用子彈予以隱匿，因認被告張富庠涉有刑法第一百三十八條、第二百十六條、第
    二百十三條隱匿職務上所掌管物品、行使公務員登載不實文書罪嫌。
二、訊之被告張富庠，固坦承在其所制作八十六年八月十九日之槍戰報告載稱渠參與
    右揭槍戰並射擊子彈三發，並據此於同日填寫耗用彈藥報告表，向臺北市政府警
    察局報告其損耗警用九子彈三發，以申請補發之行為，然堅決否認有任何偽造
    文書或隱匿職務上所掌管物品之行為，並以渠確有在該次槍戰過程中射擊子彈三
    發等語置辯。
三、公訴人認被告涉有右揭犯罪嫌疑行為，無非以：(一)被告係於該日上午十一時四十
    六分接獲通報，於同日中午十二時零四分到達現場後，向臺北市政府警察局勤務
    指揮中心回報等情，有臺北市政府警察局勤務指揮中心受理各類案件記錄單一紙
    在卷可稽，依該記錄單之記載，該日十一時四十分即有民眾報案稱發生警匪槍戰
    ，十一時五十分，民眾再報：歹徒在龍江路三二八巷、五常街口，再報：歹徒在
    龍江路三一八巷口等情，及該中心處理情形，十一時五十五分，警員曹立民、黃
    慶財送慶生醫院，現場捕獲受傷歹徒一名等情，足見於十一時五十五分時，無論
    係曹立民倒地之現場或林春生自戕之現場，槍戰均已結束，被告於十二時零四分
    始到達，無論係到達何現場，應已錯過槍戰時機甚明，是其自無由開槍。(二)被告
    所稱之巷口障礙物攤販車，其實係指在防火巷口，參與槍戰之警員與林春生對峙
    槍戰之掩體，該掩體非攤販車，實係一小貨車，現場有一攤販車係在巷內，與貨
    車車頭平行等情，迭據參與槍戰之警員林建澤、林明輝、陳信佑、戊○○、蔡三
    泰、汪聖傳等人陳述一致，並有現場搜證相片在卷可憑，故被告所述現場狀況顯
    與事實不符，且依其所述開槍之位置，左、右兩側前方均有前揭參與槍戰之警員
    交相移動位置，互相掩護，其苟自後而來率而開三槍，難道不怕傷及同仁？(三)再
    經質以證人林建澤、林明輝、陳信佑、戊○○、蔡三泰等人槍戰時所在之防火巷
    口或交互移動之位置尚大致相符，警員林建澤且結證稱：未見到建國所主管在我
    前方或後方（見八十七年一月十二日偵查筆錄）等語及沒有（見到己○○在我右
    後方），當時我是以擋住巷口三分之一的貨車車頭做為掩體：：，如果有人在我
    右側或右側身後，等於完全沒有掩體，很容易中槍：：我是防火巷口五人中最後
    到的，張明煥到時，我還交待他在巷口（指五常街五十三巷及龍江路三一八巷口
    ）等語（見八十七年三月二十三日偵查筆錄）。及警員林明輝結證稱：跑到防火
    巷口未見到張主管（見八十七年一月十二日偵查筆錄），及警員戊○○結證稱：
    沒有看到張主管（見同上筆錄），及警員蔡三泰結證稱：在防火巷槍戰過程，沒
    有看到張主管（見同上筆錄），警員陳信佑結證稱：繞到車頭處，撞到一位穿制
    服之員警（係林建澤），該員警身側或前後方無其他人等語（見八十七年三月二
    十三日偵查筆錄）。警員鄒德瑞結證稱：應該是我跑到防火巷口時槍戰已發生，
    實際是在三一八巷與五常街五十三巷二路都在追著打，我到防火巷口也是因前面
    自己人多，不方便開槍，開槍怕會打到自己人，又知道三二八巷另一頭也有出路
    ，才想要到再到三二八巷來包抄，從我沿三一八巷追捕到防火巷到繞五常街五十
    三巷到防火巷另一出路，都沒有看到我們主管等語（見八十七年一月十五日偵查
    筆錄），及警員張明煥結證稱：當時我在三一八巷、五十三巷口警戒：：，在槍
    戰結束後，看到己○○在三一八巷、五十三巷口，：：沒有看到己○○同時也跑
    過來：：，確實沒看到他經過我的警戒線等語（見八十七年一月十五日偵查筆錄
    ）。及於八十七年三月二十三日偵查庭中當庭命張明煥就己○○及林建澤所繪之
    簡圖指認，槍戰時站在貨（廂型）車頭者係何人，據其稱：陳信祐，靠後方一點
    是林建澤，未看到槍戰過程中，己○○在防火巷參與槍戰或是退後排除卡彈情形
    等語，及警員汪聖傳稱：就開槍位置時，沒有看到己○○也到現場等語，足見所
    有參與防火巷槍戰之員警或距防火巷不遠處警戒之員警，均未見被告於槍戰發生
    時在場，遑論有退後排除卡彈之行為。(四)建國所警員辛○○結證稱：主管的槍我
    擦過二次，在八十六年八月二十日晚上及八十六年八月二十四日晚上，：：（槍
    戰第二天）他的槍只有灰塵，沒有火藥的殘渣，撞針孔也沒有火葯的積炭等語（
    見八十七年一月九日偵查筆錄）。足證被告所辯其於交辛○○擦槍之前，曾自行
    擦槍等語，應非屬實，否則何致於槍內尚有灰塵，其應無開槍之事實。(五)經就被
    告所述有開槍之說詞，請法務部調查局做測謊測試，呈情緒波動之反應，應係說
    謊，有該局鑑定通知書一紙在卷可考，益見被告之說詞應不足採。(六)參以依被告
    於槍戰後所親繪提交分局之現場圖（見八十六年相字第七一號卷第三十三頁）
    ，謂林春生係於麵粉店後之防火巷再繞回龍江路三一八巷直接穿過五常街五十三
    巷至龍江路三一八巷十一號後之防火巷內與警槍戰後自戕倒地，無論逃亡之路線
    或林春生倒地之位置或防火巷現場之情形均與事實不合，經檢察官於八十六年八
    月二十二日下午親往現場履勘後，發現有誤，始命其更正，另製現場圖一紙（見
    前開相案卷第一一五頁），足認被告對林春生逃亡路線及員警當時與林某槍戰及
    現場實況根本不知，謂其有參與槍戰，孰能置信為依據。惟按犯罪事實之認定，
    應憑證據，如無相當之證據，或證據不足以證明，自不能以推測或擬制之方法，
    以為裁判之基礎。經查：
    (一)被告於八十六年八月十九日任職臺北市政府警察局中山分局建國派出所分局員
      兼主管，於該派出所員警於同日參與圍捕林春生、高天民後，撰寫內載「一職
      己○○今（十九）日十一時卅二分許於所內處理公文時，無線電驚傳本所警員
      黃慶財與歹徒槍戰請求支援，職立即領取槍彈著防彈衣，調派在所全體同仁趕
      赴支援，職並載同警員張啟裕由建國北路三段逆向到達現場搜尋，於建國北路
      三段八一巷、民族東路四一０巷口西南角發現警員黃慶財仰躺手指歹徒逃逸方
      向，另名警員曹立民則俯臥抽搐著，鮮血由頭部流出，職立即請後座警員張啟
      裕下車照顧傷患通知救護車後，當職徒步追捕至龍江路三一八巷中，發現本所
      警員汪聖傳、鄒德瑞由西向東正在追捕嫌犯，雙方槍戰中嫌仍朝東逃逸，職在
      汪、鄒後方不敢冒然開槍，惟仍緊追在後，追至五常街五十三巷時，警備隊支
      援警方亦同時加入追捕，嫌犯此時然轉入龍江路三一八巷北側一防火巷內，並
      遭圍困，不久即再發生槍戰，職亦開槍還擊，只見嫌犯不支倒地手仍握槍枝，
      後由警備隊同仁將歹徒手中槍踢開，職請警員汪聖傳銬上手銬，即再率部份同
      仁至龍江路三一八巷搜尋其他嫌犯，直至圓山所支援警力到達。二職事後清點
      ，計射擊子彈三發，懇請鈞鑑。」（他(二)卷第一０七頁正反面），且書立「圍
      捕白案嫌犯林春生過程，與林嫌槍戰損耗三發」之耗用彈藥報告書（他(一)卷第
      一一一頁），而上開報告書，查係依警械使用條例第九條「警察人員使用警械
      時，應將經過情形，即時報告該管長官」之規定制作，有臺北市政府警察局中
      山分局八十七年十二月一日北市警中分二字第八七六二八三八一００號函在卷
      可稽（原審卷第六八頁），是則被告是否確有公訴人所指犯制作不實文書罪或
      隱匿職務上所掌物品罪，胥繫諸被告於八十六年八月十九日參與圍捕過程中有
      無射擊三發子彈及是否將所持有子彈予以隱匿之行為，必以被告實際上並未射
      擊，於隱匿所持有子彈後，憑以制作不實文書，始足為論罪之基礎，而此事實
      之有無，應依積極證據認定。
    (二)公訴人雖以臺北市政府警察局勤務指揮中心受理各類案件記錄單（他(一)卷第一
      一四頁）載稱「報案時間：八十六年八月十九日十一時四十分」、「報案內容
      ：有警匪槍戰，通知中山薛，民眾報案：是在榮星花園附近，還在追（請派遣
      台通知派遣）傷者在民族東410巷20號前，11:50民眾再報：歹徒在龍江路328
      巷、五常街口，再報：歹徒在龍江318巷口，通知119陳，14:14民眾（0000000
      ）再報：五常街53巷」、「警力派遣：通報時間11:46；警力中山分局建國所
      ；員警姓名張主管；到達時間12:04」，且證人甲○於偵查中證稱「（到達時
      間是根據什麼）有員警在透過無線電向勤務指揮中心回報他到達時間，我們根
      據此記載。」（偵卷第十一頁反面），認被告係於八十六年八月十九日中午十
      二時四分始抵達現場，斯時槍戰已經結束，故被告自無於到場後開槍之可能。
      然查，經本院勘驗臺灣電視公司報導右揭槍戰新聞節目錄影帶結果，被告於槍
      戰現場並未攜帶無線電，有勘驗筆錄在本院卷可稽（本院(二)卷第四四頁），是
      則被告得否於抵達現場後，親自以無線電表明身分與該勤務指揮中心回報，已
      非無疑；次查，據當日參與圍捕行動之警員汪聖傳於檢察官訊問時證稱「我們
      再跑回龍江路三一八巷與五常街五三巷口，有一位太太說有看到歹徒在麵粉店
      ，我們再跑過來麵粉店，在麵粉店附近有看到張主管，他對我們比了手勢並且
      用東西往店內丟，旁邊還有一位同仁，但我不知道是誰，突然聽到後方有像槍
      響的聲音‧‧‧。」（他(一)卷第十八頁反面），警員林建澤亦證稱「我與林明
      輝在店門口就戰鬥位置後，才看到建國所主管過來，我不清楚他從那一方向過
      來，只看到他在三一八巷跑來跑去。」（同上卷第七九頁反面），另警員林明
      輝亦稱「我在民族東路四一０巷、龍江路三一八巷口將車停好，看到歹徒進入
      三一八巷麵粉店，（林建）澤在該處門口喊話，建國所主管也在我們旁。」、
      「有民眾說歹徒在麵粉店內，我在店門口左邊，小隊長在店對面，建國所主管
      在右邊。」（相驗卷第七五頁反面，他(一)卷第八二頁），均指明被告於員警在
      龍江路三一八巷十一號後側防火巷內與林春生為最後槍戰之前，早已抵達現場
      並參與圍捕，且證人丙○○於本院調查時復明確證稱「（八十六年八月十九日
      五常街之槍擊案件你有到現場）有的。當時我是在圓山派出所查勤，值班台無
      線電聽到五常街有槍戰，我是從圓山派出所連同該主管、駕駛坐公務車出了中
      山北路左轉民族西路，過程時間約十分鐘到十五分鐘到現場，到達時間約十一
      點四十五至五十分之間，我抵達現場後過了二、三分鐘我便碰到己○○，張跑
      來跟我報告說：一曹立民受傷嚴重，現在送到醫院，二有老百姓說另有一位歹
      徒往巷子裡面跑，現在要過去追捕，張講完，我說趕快追，張便掉頭離去追了
      。」（本院(一)卷第一二六頁），核證人丙○○所證述與被告見面之時間，亦在
      右揭記錄單所載到達時間（即十二時四分）之前，而證人甲○於檢察官訊問時
      亦明確陳稱「（無線電回報有無錄音）我們只保存半年。」（偵卷第十一頁反
      面8.10.訊問筆錄），是亦無從調取該錄音內容憑以判斷該部分記載是否有誤
      ，自難徒執該與客觀事實不符而顯具瑕疵之記錄資料，認定被告係於槍戰結束
      之後始抵達現場，進而援為被告涉罪之證據。
    (三)證人辛○○雖於檢察官訊問時證稱「主管的槍擦過二次，第一次是八十六年八
      月二十日晚上，第二次在八十六年八月二十四日晚上。」、「他的槍只有灰塵
      ，沒有火藥的殘渣，撞針孔也沒有火藥的積碳。」（他(一)卷第二七頁反面、二
      八頁反面），嗣於原審證稱「（八十六年八月二十日擦槍時有無發現他的槍枝
      近期有射擊過）完全沒有，目前警察使用的九０手槍使用，撞針部分火藥管都
      會有火藥殘渣，若沒有擦拭，都會一直殘留。」、「（8.20.擦槍是否有火藥
      存在）沒火藥痕跡，但有灰塵棉屑在。」（原審卷第二六頁反面），並於本院
      調查時證稱「在二十日晚上時，張有要我幫忙他擦槍，當時張之槍裡外都有灰
      塵。是一般擺置而得的那種灰塵。細部分解後要看清潔的程度才能證明有無再
      沾灰塵。因為射擊後有銷蝕的化學成分，所以需要連續擦槍三天，縱使第一天
      擦的很乾淨也只能清掉百分之八十，是細部分解也要連續三天擦槍。」、「（
      第一次擦槍會擦到百分之八十乾淨？）撞針很小需要塞很進去，這個工具要視
      個人裝備，我本身是自己準備的。所內擦槍工具大部分放在槍械室，誰需要就
      可以去拿。擦槍時要看時間的寬裕來視擦槍的乾淨度，在我個人是可以擦到百
      分之八十，這可視個人而異。別人我不清楚第一次可否擦到百分之八十。」（
      本院(一)卷第九八頁）。惟查，被告於據報率警前往右揭處所時確持有其所配置
      手槍，有卷附右揭勘驗筆錄可稽（本院(二)卷第四四頁），且證人林振銘於偵查
      時亦明確證稱渠曾幫忙被告排除槍枝卡彈無訛（他(一)卷第八八頁），足徵該手
      槍於八十六年八月十九日曾由被告攜帶外出，核非於長期置放狀態下交付辛○
      ○實施保養，而該槍枝於八十六年八月十九日前之保存狀態，雖據臺北市政府
      警察局中山分局以九十一年四月二十二日北市警中分刑字第０九一六一七七二
      一００號函覆本院指稱：八十六年八月十九日前，對被告所任職建國派出所配
      置之槍枝子彈所實施檢查記錄，因裝備檢查相關資料保存年限為三年，該分局
      於九十年十一月搬遷時，業已集中銷燬而無法提供（本院(二)卷第六六、六七頁
      ），致本院無法依對被告配置槍枝檢查情形，查證該槍枝是否確有經擺置而沾
      染灰塵之情形，然經本院就該部分相關事項訊問鑑定人即警察大學鑑定科學系
      教授兼科學實驗室主任丁○○，據鑑定人明確陳稱「（由槍枝上所沾之灰塵，
      能否看出槍枝是從何處拿出）沒有辦法看出。依鑑識科學領域，這方面是屬灰
      塵鑑定，一般要用顯微鏡或電子顯微鏡才能看出，肉眼無法分辨。」（本院(二)
      卷第九七頁），是則證人辛○○所為「是一般擺置而得的那種灰塵」證詞部分
      ，要屬個人推測擬制之意見，自不得徒憑為不利於被告認定之依據。次查，據
      被告於原審供稱「案發當天我自己擦槍，第二天我請辛○○擦。」（原審卷第
      二八頁），雖證人辛○○於偵查中指稱渠分別於二十、二十四日晚上為被告擦
      槍，該槍枝沒有火藥的殘渣，撞針孔也沒有火藥的積碳，然據證人乙○○於本
      院調查時證稱「張的槍枝有時會請同事幫忙擦，但他自己也會擦，在我印象中
      張打靶回來後會見到張擦槍，除此之外我也不會注意張何時擦槍，不會請固定
      同事幫忙擦槍，誰有空就幫忙。」（本院(一)卷第九五頁），足徵依被告之習慣
      ，並非於槍枝射擊後均交由他人擦拭保養，其辯稱於八十六年八月十九日曾自
      行擦槍乙節，難認與其習慣相悖，而槍枝經以刷子沾溶劑擦拭槍管、彈室、抓
      指溝及其他內部後，從肉眼是看不出有射擊過，用眼睛觀察過後，再用棉布沾
      擦槍油擦拭，之後再用乾淨棉布擦拭，事實上有些殘留金屬擦不掉，該部分眼
      睛看不到，因量少，且擦槍溶劑本身也有味道，所以擦拭過後的味道應該是擦
      槍溶劑，且因無法確定射擊過後及擦拭過後之殘留物，又有些殘留物是無法擦
      除，故未能做出第一次能擦除百分比之統計，亦據鑑定人丁○○於本院調查時
      陳述明確（本院(二)卷第九六、九七頁），從而證人辛○○於偵查中所指於八十
      六年八月二十日擦拭被告使用手槍，當時槍枝沒有火藥的殘渣，撞針孔也沒有
      火藥的積碳，苟被告確曾於八十六年八月十九日自行擦拭，則證人辛○○於再
      次擦拭槍枝之時，未能查得槍枝內有火藥殘渣或積碳，自屬事理所必然。
    (四)證人林建澤、林明輝、陳信佑、戊○○、蔡三泰、鄒德瑞、張明煥、汪聖傳於
      偵查中固均一致指稱渠等在林春生最後倒地即防火巷處所並未見被告參與圍捕
      ，且被告所稱巷口障礙物攤販車與警員林建澤等所指之小貨車並不相同，公訴
      人並執此認定被告並未於該處所對嫌犯實施射擊。然查，八十六年八月十九日
      上午三十分許，依據民眾報案而前往臺北市○○街十一巷三號六樓查緝嫌犯，
      於曹立民、黃慶財分別受槍擊受傷後，其餘到場員警乃在現場一帶追捕持槍之
      嫌犯，衡諸社會一般人之經驗，當時客觀之狀況自屬處於緊張狀態，且於知悉
      被追躡之人藏身於防火巷內，員警之注意力亦集中於追捕之目標，鮮將注意力
      分散於週遭人員動態，況據證人陳榮志於檢察官偵查時稱「（在林春生倒地的
      防火巷在龍江路三一八巷與龍江路交接處有碰到己○○）有。」、「（當時防
      火巷的槍戰結束否）還有聽到槍聲，我還因本能的反應還有躲，距防火巷約二
      、三十公尺。」（他(一)卷第二七五頁），證人汪聖傳於偵查中亦稱「（從你在
      防火巷口與林春生槍戰到銬完手銬走出防火巷，有無看到張主管）我出來時有
      看到他，但我不確定是在三一八巷還是防火巷內。」（他(一)卷第十八頁反面）
      ，公訴人以在場員警表示未見被告在場及在場之警員指稱未見被告參與圍捕及
      被告所指稱掩蔽物與其餘員警不同，遽行認定被告並未在場，自非妥適。次查
      ，被告於現場所攜帶手槍之擊錘確呈往後狀態，業經本院勘驗右揭新聞錄影帶
      查證明確，有右揭勘驗筆錄可稽，而被告所使用槍枝確有發生卡彈情事，亦據
      證人林振銘於檢察官偵查時證稱「（槍戰過程中是你幫己○○排除卡彈）是。
      」、「（在何處）在龍江路三一八巷有一家美而美店門，當時應該是同仁與林
      春生槍戰後。」（他(一)卷第八八頁），而警政署所發員警使用之九０手槍，其
      擊錘呈現朝後之情形，其原因可能是前次子彈擊發後，滑套向後運作推動擊錘
      所造成，如未再扣動扳機，擊錘將會朝後停留在定位上，亦有可能是之前並未
      擊發子彈，而係使用者以手撥動擊錘固定朝後之待擊狀態，又初次射擊時，如
      子彈已上膛於槍管彈室中，因九０手槍均可單動及複動擊發子彈，故擊錘未被
      扳機連動子彈前，並不一定會固定朝後而呈待擊狀態，有內政部警政署刑事警
      察局九十一年四月四日刑鑑字第０九一００六一七九０號函在卷可參（本院(二)
      卷第六四頁正反面），而據證人辛○○於偵查中證稱「（警用手槍卡彈狀況）
      目前警用九０手槍有可能射擊第一發就卡彈，也有可能第二發、第三發才卡彈
      。」（原審卷第二八頁反面），又依鑑定人丁○○於本院時指稱「在第一發故
      障情況下，原則上擊錘在前，除非操作者自己將它往後扳，原則上是在已射擊
      過後才發生卡彈。」（本院(二)卷第九八頁），是依此槍枝擊錘確呈往後狀況及
      槍枝發生卡彈之事證，被告所為渠在現場曾持槍射擊，並未隱匿其所掌管持有
      子彈之辯解，尚非不足採信。
    (五)右揭槍戰結束後，警察機關於現場所蒐集之子彈經與被告使用槍枝鑑定結果，
      並無符於被告使用槍枝所射擊之子彈，固有內政部警政署刑事警察局鑑驗通知
      書卷可稽。然查，本案現場所尋獲之彈殼（二十七顆）、彈（含三碎片共十八
      顆）與員警所報告之開槍數目（射擊八十七發）並不相符，且在臺北市○○路
      三一八巷十一號後方防火巷內（林春生倒臥處）實施勘查採證時並未尋獲彈殼
      ，僅發現一顆變形彈頭及一顆彈頭碎片與二處彈擊痕，有臺北市政府警察局八
      十九年十二月十一日北市警鑑字第八九三二四八四一００號函在卷可稽（本院
      (一)卷第一三三頁），而據警員汪聖傳、林建澤、林明輝、戊○○、蔡三泰、陳
      信佑所陳稱渠等抵達林春生藏身處所即防火巷後均曾開槍射擊（他(一)卷第十八
      頁反面、第七四頁反面、第七五頁反面；相驗卷第七六頁反面、第七七頁、第
      七八頁反面），自足徵槍戰過程中實際所射出之子彈，於結束後並未為全數之
      蒐集，自不得因該處所未發見被告所使用槍枝射擊之子彈，即認定被告於槍枝
      發生卡彈故障之前並未曾持槍射擊。
    (六)被告經實施測謊結果，對於當日槍戰曾經開槍呈情緒波動反應，有法務部調查
      局鑑定通知書在卷（他(一)卷第三一六頁）。惟按測謊鑑定，係依一般人在說謊
      時，會產生遲疑、緊張、恐懼、不安等心理波動現象，乃利用測謊儀器將受測
      者之上開情緒波動反應情形加以紀錄，用以判別受測者供述之真實性，倘受測
      者愈想壓抑其謊言所產生之情緒，則在測謊儀器上愈會產生明顯之情緒波動反
      應，反之，則無此不實之波動反應。從而測謊鑑定結果，如就否認犯罪有不實
      之情緒波動反應時，雖僅得供審判上之參酌，而不得採為有罪判決之唯一憑據
      。本件依諸右揭事證，被告確於槍戰過程到場並參與追躡嫌犯，其所使用手槍
      亦呈曾擊發狀態，復因射擊而發生卡彈之故障，則就其有無該部分行為實施測
      謊結果，雖呈不實反應，然尚難憑此推翻該部分認定所憑事證之真實性，進而
      引該測謊鑑定報告為對被告認定被告確有隱匿子彈及偽造文書罪之唯一依據。
    綜右理由，公訴人所引證據尚不足援為不利於被告認定之依據，此外復無其他積
    極證據足為被告確有隱匿所掌物品及行使登載不實文書行為之佐證，應認被告犯
    罪行為，尚屬不能證明。
四、原審法院以事實有間具有瑕疵之臺北市政府警察局勤務指揮中心受理各類案件記
    錄單及證人辛○○依個人意見所為證詞，未予詳查遽論被告隱匿公務上掌管物品
    及行使登載不實文書罪，自有未合，被告否認犯罪而提起上訴，為有理由，應由
    本院將原審判決撤銷，並改為又被告無罪之諭知。
據上論斷，應依刑事訴訟法第三百六十九條第一項前段、第三百六十四條、第三百零
一條第一項判決如主文。
本案經檢察官張啟彬到庭執行職務
中    華    民    國      九十一      年      十      月       八       日
                            臺灣高等法院刑事第十九庭
                                審判長法  官  許  國  宏
                                      法  官  洪  光  燦
                                      法  官  林  勤  純
右正本證明與原本無異。
檢察官如不服本判決應於收受送達後十日內向本院提出上訴理由書，未附理由時應於
提起上訴後十日內向本院補具上訴理由書（均應按被告人數提出繕本）。
被告不得上訴。
                                      書記官  葉  瑩  庭
中    華    民    國      九十一      年      十      月       九       日
